【裁判字號】    89,台上,1191
【裁判日期】    890309
【裁判案由】    違反槍砲彈藥刀械管制條例
【裁判全文】
最高法院刑事判決                              八十九年度台上字第一一九一號
    上  訴  人  甲○○
右上訴人因違反槍砲彈藥刀械管制條例案件，不服台灣高等法院中華民國八十八年十
二月七日第二審判決（八十八年度上訴字第一一二五號，起訴案號：台灣桃園地方法
院檢察署八十七年度偵字第四七七三號），提起上訴，本院判決如左：
    主  文
原判決撤銷，發回台灣高等法院。
    理  由
本件原判決認定上訴人甲○○於民國八十七年三月間，在桃園縣平鎮市○○路十八巷
一弄二二號住處，未經許可，持有具殺傷力之制式半自動手槍一把。嗣因上訴人積欠
蕭陽（另案審理）新台幣二萬元債務，無力償還，乃於同月二十八日中午十二時許，
在其上開住處廚房內，將該手槍交付蕭陽代為出售。約定以賣得之價金，清償欠款。
旋於同年四月三日凌晨一時許，蕭陽駕駛小客車，行經桃園縣龍潭鄉○○路與中正路
口時，為警於其小客車內查扣該手槍等情。因而撤銷第一審判決，改判仍論處上訴人
未經許可持有手槍（累犯）罪刑，固非無見。
惟查：(一)科刑之判決書須將認定之犯罪事實詳記於事實欄，然後於理由內逐一說明其
憑以認定之證據，使事實與理由兩相一致，方為合法。原判決以證人蕭陽於偵查中之
供證，作為上訴人未經許可持有手槍之證據（見原判決理由二之(一)）。然蕭陽於偵查
中係證稱：上訴人於「八十七年二月份」即交槍給伊（見偵查卷第二五頁）。依蕭陽
於偵查中之斯項供述，上訴人交付系爭手槍予渠之時間，反在原判決事實欄所記載上
訴人開始持有該手槍之「八十七年三月間」之前。乃原判決並未詳實說明何以為前揭
事實認定之理由，自有理由不備之違誤。(二)除有特別規定外，已受請求之事項未予判
決者，當然為違背法令，刑事訴訟法第三百七十九條第十二款定有明文。本件公訴意
旨指訴上訴人自八十七年二月間起，未經許可持有上開手槍。而原判決認定上訴人係
自八十七年三月間起，始持有該手槍，惟對於上訴人被訴於同年二月間未經許可持有
手槍之行為，究應如何處置，並未予以說明論斷，亦有已受請求之事項未予判決之違
法。(三)第一審判決以上訴人將手槍交付蕭陽持有，委其代售，則上訴人仍為間接占有
人，而論上訴人為未經許可持有手槍罪之共同正犯，原判決判決撤銷改判，未論以共
同正犯，惟未說明其理由，亦有未洽。以上或為上訴意旨所指摘，或為本院得依職權
調查之事項。上訴人上訴意旨指摘原判決不當，非無理由，應認有發回更審之原因。
另蕭陽於偵查中供稱：「張某拿槍去『寶叔』家忘記帶走，『寶淑』把槍丟掉，隔天
甲○○又去檢回來，『寶叔』的女婿也有看到，他家電話（0000000）」等語
（見偵查卷廿六頁）。案經發回，亦應查明『寶叔』及其女婿之姓名予以傳訊，期臻
翔實。
據上論結，應依刑事訴訟法第三百九十七條、第四百零一條，判決如主文。
中      華      民      國    八十九    年      三      月      九      日
                              最高法院刑事第八庭
                                  審判長法官  吳  雄  銘
                                        法官  池  啟  明
                                        法官  石  木  欽
                                        法官  郭  毓  洲
                                        法官  吳  三  龍
      右正本證明與原本無異
                                              書  記  官
中      華      民      國    八十九    年      三      月     十六     日


司法院資訊處製作；財團法人民間司法改革基金會備份。
